臺灣桃園地方法院刑事判決　　　　　　　99年度訴字第1057號
公　訴　人　臺灣桃園地方法院檢察署檢察官
被　　　告　張家榮
選任辯護人　莊守禮律師
被　　　告　周明輝
上列被告因強盜等案件，經檢察官提起公訴（99年度偵字第2799
6 號、第31564 號），本院判決如下：
    主  文
張家榮意圖為自己不法之所有，以強暴至使不能抗拒，而取他人
之物，處有期徒刑伍年肆月；又共同以非法方法，剝奪人之行動
自由，處有期徒刑捌月。應執行有期徒刑伍年捌月。
周明輝共同傷害人之身體，處有期徒刑貳月，如易科罰金，以新
臺幣壹仟元折算壹日。
    事  實
一、張家榮與朱振平、陳俊霖（以上2 人另經檢察署通緝中）及
    莊育龍原均係址設桃園縣中壢市○○○路之信丞人力仲介公
    司（下簡稱信丞公司）員工，惟莊育龍因故已先離職。民國
    99年8 月10日，張家榮、陳俊霖雖均以家裡有事為由而向信
    丞公司請假，但實際上則係與莊育龍及朱振平約定欲一同前
    往海邊遊玩，嗣因莊育龍當日並未出現，且陳俊霖在遊玩過
    程中即遭信丞公司老闆以電話通知解雇伊與張家榮，張家榮
    及陳俊霖、朱振平乃因此懷疑係莊育龍向老闆密報上情，而
    在翌日上午，前往信丞公司欲與莊育龍理論，並：
    (一)張家榮及陳俊霖、朱振於翌日上午6 時30分許，在信丞公
      司門口見到莊育龍後，張家榮、陳俊霖、朱振平即先基於
      單一接續之傷害之犯意聯絡，推由陳俊霖、朱振平徒手毆
      打莊育龍臉部，且因此情適巧為信丞公司老闆目擊，故同
      時亦向朱振平表達解雇之意思。張家榮及陳俊霖、朱振平
      乃更為不滿，而基於妨害自由、強制及恐嚇之犯意聯絡，
      由朱振平要求莊育龍交出當日所騎乘機車之鑰匙，並向莊
      育龍恫稱如不上車，就要再予毆打，而陳俊霖亦表示若中
      途逃跑會更慘，莊育龍不得已只好任由朱振平騎乘渠所有
      之機車搭載渠，另張家榮則騎乘陳俊霖之機車搭載陳俊霖
      ，在同日上午8 時許，一同前往桃園縣中壢市之華揚公園
      ，而以此強暴、脅迫方式使莊育龍行無義務之事，並開始
      剝奪莊育龍之行動自由。俟在抵達華揚公園後，張家榮及
      陳俊霖、朱振平即再承上開傷害犯意，共同徒手毆打莊育
      龍之臉部、左邊腰部。期間張家榮即詢問莊育龍身上是否
      有攜帶證件，經莊育龍表示沒有後，張家榮仍伸手進入莊
      育龍褲子口袋及機車置物箱搜尋，詎張家榮在口袋中搜得
      新臺幣（下同）200 元及半包藍星香煙，且經莊育龍拉住
      其之手，表示渠亦無錢花用而不願被取走後，張家榮見斯
      時莊育龍已遭其與陳俊霖、朱振平毆打而不能抗拒，竟仍
      單獨基於意圖為自己不法所有之強盜犯意，再徒手毆打莊
      育龍巴掌1 下，而以此強暴方式強行取走上開物品，且將
      200 元持往購買2 瓶保力達藥酒後，與取得之香煙一併分
      予陳俊霖、朱振平食用。
    (二)迄同日上午11時許，張家榮、陳俊霖、朱振平即再以相同
      方式將莊育龍強行載至桃園縣大溪鎮○○路○ 段459 巷內
      ，朱振平則另通知伊表哥周明輝一同到巷內飲酒。期間，
      張家榮及陳俊霖、朱振平（起訴書贅載尚有一年籍不詳之
      朱振平友人）復承接上開傷害之犯意，共同在巷內徒手毆
      打莊育龍，詎周明輝在聽聞朱振平表示莊育龍向公司老闆
      密報之情後，竟亦與張家榮及陳俊霖、朱振平基於傷害之
      犯意聯絡，而持巷內某餐廳之圓桌朝莊育龍頭部丟擲。嗣
      周明輝雖因故先行離去，惟張家榮及陳俊霖、朱振平仍繼
      續徒手毆打莊育龍之胸部，復因認係莊育龍致其3 人均遭
      解雇，需賠償其3 人每人該月約30,000元之薪資損失，乃
      再基於強制之犯意聯絡，推由陳俊霖、張家榮中之一人要
      求莊育龍簽發本票，而莊育龍因遭張家榮及陳俊霖、朱振
      平不斷毆打，不得已乃予允諾，並由張家榮書寫面額為90
      ,000元之本票1 紙後，令莊育龍簽名於上，而再以此強暴
      方式，使莊育龍行無義務之事，並致莊育龍共受有右眼角
      部挫傷、擦破傷；上嘴唇部挫傷、血腫4 ×4 公分；左肩
      部挫傷7 ×4 公分；左手肘部挫傷、血腫4 ×4 公分；左
      胸部挫傷；左臂部挫傷；右後背部挫傷、擦破傷7 ×6 公
      分及前胸部挫傷疼痛之傷害。
    (三)張家榮、陳俊霖、朱振平取得莊育龍簽發之本票後，為求
      有所擔保，乃再於同日下午某時，以相同方式由朱振平將
      莊育龍強行載至莊育龍位於桃園縣平鎮市○○路185 巷 6
      號住處，非法剝奪莊育龍之行動自由，而陳俊霖、朱振平
      則在約5 分鐘車程外之北勢國小附近天橋下等待。俟莊育
      龍帶同朱振平進入屋內後，朱振平即向莊育龍之母親歐秋
      蓮佯稱欲替莊育龍介紹工作，致歐秋蓮誤信為真，當場交
      付莊育龍之身分證予朱振平。朱振平在得手並將莊育龍再
      載至天橋下與張家榮及陳俊霖會合後，始把機車返還予莊
      育龍並讓莊育龍離去。
    嗣因莊育龍旋即前往醫院驗傷並報警處理，而經警分別持臺
    灣桃園地方法院檢察署檢察官所核發之拘票，(一)於99年10月
    28日下午5 時8 分許，在桃園縣中壢市○○路607 號將張家
    榮拘提到案；(二)於99年11月28日晚間11時20分許，在桃園縣
    大溪鎮○○路○ 段459 巷26弄17號將周明輝拘提到案，始知
    上情。
二、案經莊育龍告訴暨桃園縣政府警察局中壢分局報請臺灣桃園
    地方法院檢察署檢察官偵查後提起公訴。
    理  由
壹、程序事項：
一、按被告以外之人於偵查中向檢察官所為之陳述，除顯有不可
    信之情況者外，得為證據；被告以外之人於審判外之陳述，
    雖不符前4 條之規定，而經當事人於審判程序同意作為證據
    ，法院審酌該言詞陳述或書面陳述作成時之狀況，認為適當
    者，亦得為證據，刑事訴訟法第159 條之1 第2 項、第 159
    條之5 分別定有明文。本案證人莊育龍於偵查中係以證人身
    分具結陳述，且在審判中業經本院傳喚到庭，而賦予被告張
    家榮、周明輝及被告張家榮選任辯護人有行使對質權、反對
    詰問權之機會，則被告2 人之對質詰問權已延緩至審判中確
    保；又證人歐秋蓮及共同被告張家榮、周明輝彼此分別在警
    詢、偵查所為之陳述、證述，則經被告2 人及被告張家榮之
    選任辯護人於本院審理中均表示無意見而同意作為證據，且
    本院審酌該陳述作成時之狀況並無瑕疵之情狀存在而認為適
    當，亦復查無顯有不可信之情況存在，是上開證人分別於偵
    查及警詢中之證述、陳述，均具有證據能力。至證人莊育龍
    於警詢中所為之供述，則係被告以外之人在審判外之陳述，
    且被告張家榮及其選任辯護人復否認其證據能力，而此部分
    筆錄又核無同法第159 條之2 至第159 條之5 等傳聞法則例
    外規定之情形，故依同法第159 條第1 項之規定，即無證據
    能力。
二、次按鑑定之經過及其結果，應命鑑定人以言詞或書面報告；
    法院或檢察官得囑託醫院、學校或其他相當之機關、團體為
    鑑定，或審查他人之鑑定，並準用前開規定，刑事訴訟法第
    206 條第1 項、第208 條第1 項前段亦有明文。本案內政部
    警政署刑事警察局100 年5 月3 日刑鑑字第1000059116號鑑
    定書，係屬本院囑託之鑑定機關，並為該機關執行測謊鑑定
    公務所出具之書面鑑定報告，依據刑事訴訟法第159 條之立
    法理由及同法第206 條規定，自得為證據，且被告張家榮及
    其選任辯護人就此部分證據之證據能力均不爭執，迄至本案
    辯論終結時亦未聲明異議，復核該鑑定書與檢察官主張之犯
    罪事實有關聯性，是亦應認具有證據能力。
三、除上開所述外，本案認定犯罪事實所引用之本案卷內所有卷
    證資料（包含文書證據、物證等證據），並無證據證明係公
    務員違背法定程序所取得，且被告2 人及被告張家榮之選任
    辯護人於本院審理終結前就卷內所有之卷證資料之證據能力
    均表示無意見，又卷內之文書證據，亦無刑事訴訟法第 159
    條之4 之顯有不可信之情況與不得作為證據之情形，則依刑
    事訴訟法第159 條之5 之規定，本案認定犯罪事實所引用之
    本案卷證所有文書證據、物證等證據，均有證據能力。
貳、實體事項：
一、被告周明輝就其所犯傷害犯行，於本院審理中坦承不諱。而
    被告張家榮固不否認有於99年8 月11日上午，在信丞公司門
    口見到陳俊霖、朱振平毆打莊育龍，嗣更由朱振平騎乘機車
    搭載莊育龍，其則騎乘陳俊霖之機車搭載陳俊霖，而分別前
    往華揚公園、大溪鎮○○路巷子等處，並曾在仁和路巷弄內
    徒手毆打莊育龍，惟矢口否認有何強盜、強制、恐嚇及妨害
    自由之犯行，辯稱：其當日至信丞公司之目的為找其胞弟，
    係正巧遇到陳俊霖、朱振平前去找莊育龍理論，其為了要與
    陳俊霖、朱振平一同喝酒，才會跟著前往華揚公園及仁和路
    巷弄等處，惟莊育龍乃係自願與其等同行，且其除了在仁和
    路巷內有因太生氣而徒手毆打莊育龍外，並未為其餘部分之
    傷害犯行。又其在華揚公園內，並未見到有人將莊育龍身上
    之現金及香煙取走，而簽發本票乃係朱振平友人之提議，其
    並無要求莊育龍賠償之意思，另其事後即自行返家，未再與
    陳俊霖、朱振平前往莊育龍之住處，是就取得莊育龍身分證
    一節，其亦不知情云云；辯護意旨則略以：當日被告張家榮
    在華揚公園僅有以自行攜帶之現金購買保力達及維大力，且
    在混合後分予陳俊霖、朱振平飲用，並未動手強取莊育龍身
    上之現金及香煙，事後亦未再陪同朱振平前往向歐秋蓮騙取
    莊育龍之身分證；又本案事發經過之位置乃係華揚公園、仁
    和路巷內、被害人住處、北勢國小附近天橋等處，皆為大庭
    廣眾之場所，莊育龍實有逃跑或向外求救之機會，然莊龍竟
    均未為之，而係任由朱振平搭載四處前往，已與一般社會常
    情不符，且莊育龍歷次就當日簽發本票之數目所為之陳述亦
    有歧異，則莊育龍所言是否確實屬實，而有該等本票存在，
    自有疑義。是本案莊育龍之指訴顯不足採信，張家榮確實僅
    有於仁和路巷內對莊育龍為傷害犯行云云，經查：
    (一)上開犯罪事實，業據1.證人莊育龍迭於偵查及本院審理中
      具結證稱：渠於99年8 月11日當天，雖已不在信丞公司上
      班，但仍係在同日上午6 時30分許前往看看有沒有工作可
      做，另被告張家榮及陳俊霖、朱振平則因誤認渠向信丞公
      司老闆密報其等蹺班外出遊玩之事，乃亦在同日上午至信
      丞公司找渠理論。而在信丞公司門口，陳俊霖及朱振平即
      先動手毆打渠之嘴巴多下，嗣朱振平又要求渠交出當日所
      騎乘機車之鑰匙，渠不得已交付後，朱振平更向渠稱若不
      上車，就要再予毆打，陳俊霖亦表示如果逃跑會更慘，渠
      聽了之後很害怕，只好依指示坐上渠之機車而任由朱振平
      搭載，另被告張家榮則騎乘另1 台機車搭載陳俊霖，一同
      前往中壢市之華揚公園。在抵達華揚公園後，被告張家榮
      即用力朝渠臉部打了一巴掌，另陳俊霖、朱振平亦徒手毆
      打渠之臉部及左邊腰部，嗣被告張家榮即詢問渠身上是否
      有帶證件，渠雖表示沒有，惟被告張家榮仍逕自翻找渠機
      車之置物箱及褲子口袋，並在渠之口袋中搜得200 元及半
      包香煙。渠雖有抓住被告張家榮之手並稱渠亦沒有多餘金
      錢可花用，但因被告張家榮又再朝渠嘴部打1 巴掌，渠只
      好將手放開，任由被告張家榮將之取走，而被告張家榮得
      手之即將現金持往購買酒類，並連同該半包香煙一併分予
      陳俊霖、朱振平食用。其後，朱振平又以欲加以毆打為由
      要求渠上車，而再以相同之方式，將渠強行載至仁和路之
      巷內，朱振平並另行通知伊表哥被告周明輝到場一起飲酒
      。渠在該處坐了一下子，被告張家榮及陳俊霖、朱振平即
      又動手歐打渠，且因朱振平向被告周明輝表示係渠讓朱振
      平沒有工作，被告周明輝乃亦持圓桌歐打渠之頭部。而在
      被告周明輝先行離開後，被告張家榮及陳俊霖、朱振平仍
      繼續徒手毆打渠之胸部，此際，被告張家榮或陳俊霖中之
      一人更要求渠發本票，渠因不斷遭受毆打，無法拒絕只得
      允諾，並在被告張家榮將本票相關記載填寫完成後，由渠
      在上簽名，而渠共簽了面額各係90,000元、80,000元及不
      詳之本票3 紙（惟證人莊育龍此部分有關本票張數之證述
      不為本院所採信，詳如下述）。嗣被告張家榮及陳俊霖、
      朱振平為取得渠之身分證，故又以相同方式，將渠強行載
      往渠之住處，並推由朱振平陪渠返家，而被告張家榮及陳
      俊霖則係在附近約5 分鐘車程之北勢國小旁天橋下等待。
      迄抵達渠之住處後，朱振平即向渠母親歐秋蓮佯稱要幫渠
      找工作，需要渠的身分證，至於渠身上的傷，則係自鷹架
      上跌落所致，渠母親聽聞後不疑有他，就將身分證交付予
      朱振平，朱振平乃再將渠載往北勢國小旁之天橋下與被告
      張家榮及陳俊霖會合。後因渠向朱振平表示是否可讓渠離
      開，朱振平始下車而將機車返還予渠，渠就立即離去該處
      等語綦詳；並核與證人歐秋蓮在偵查中證稱：當日係朱振
      平押著莊育龍回來，並向伊表示欲介紹工作予莊育龍，而
      伊雖有看到莊育龍臉上有流血並紅腫，但伊以為是工作所
      造成，故仍將身分證交給朱振平，並讓朱振平把莊育龍帶
      走，係事後莊育龍返家，伊才知悉莊育龍之傷勢係遭朱振
      平等人所毆打等語；以及被告周明輝在偵查中證述、陳述
      ：伊與被告張家榮及陳俊霖、朱振平在該日共同毆打莊育
      龍後，隔日朱振平又帶同被告張家榮再去找伊，並提及有
      要求莊育龍簽發本票之情事等語大致相符；2.被告張家榮
      於本院審理中就原本信丞公司老闆僅有表示要其與陳俊霖
      不用再去上班，是在99年8 月11日上午，陳俊霖、朱振平
      在信丞公司門口毆打莊育龍之際，正巧為老闆見到，老闆
      才當場又解聘朱振平。而其在信丞公司每日薪資為 1,300
      餘元，扣除假日後，每月所得約係30,000元，故在仁和路
      之巷內，朱振平之友人即提議要莊育龍簽發面額為90,000
      元之本票，以賠償其及陳俊霖、朱振平各1 個月之薪資（
      惟本院認當日並未另有所謂朱振平之友人在場，詳如下述
      ），以及其確有在仁和路巷內因憤怒而毆打莊育龍手臂等
      節亦供承在卷；3.本案經本院囑託內政部警政署刑事警察
      局就被告張家榮為測謊鑑定後，其鑑定結果為：被告張家
      榮於測前會談稱案發當天（99.08.11）買酒的錢是其自己
      出的，並不是莊育龍的錢，否認其從莊育龍身上拿走任何
      財物（200 元或是香菸），經Polygraph 儀器先以熟悉測
      試法【The Acquaintance Test （ACT ）】檢測被告之生
      理圖譜反應情形正常並讓其熟悉測試流程後，再以區域比
      對法【The Zone Comparison Technique （ZCT ）】測試
      ，經採數據分折法比對，分析測試結果，被告之圖譜反應
      對「你有從莊某（莊育龍）身上拿走任何財物（200 元或
      是香菸）嗎？」、「有關本案，你有從莊某身上拿走任何
      財物嗎？」之問題所回答之「不是」，均呈不實反應，有
      該局於100 年5 月3 日出具之刑鑑字第1000059116號鑑定
      書1 份在卷可稽，其結果亦與證人莊育龍上開證述之渠身
      上之現金及香煙確係遭被告張家榮取走之情節合致；4.莊
      育龍於案發後隨即前往新永和醫院就診，且經診斷結果為
      右眼角部挫傷、擦破傷；上嘴唇部挫傷、血腫4 ×4 公分
      ；左肩部挫傷7 ×4 公分；左手肘部挫傷、血腫4 ×4 公
      分；左胸部挫傷；左臂部挫傷；右後背部挫傷、擦破傷 7
      ×6 公分及前胸部挫傷疼痛之傷害一節，亦有該院之甲種
      診斷證明書1 紙在卷可稽，其傷勢復核與莊育龍上開所證
      述遭被告張家榮及陳俊霖、朱振平毆打之經過相符，自堪
      以認定。
    (二)次查：本案被告張家榮及陳俊霖、朱振平在華揚公園內毆
      打莊育龍後，被告張家榮原僅係為搜找莊育龍身上是否帶
      有證件，始會將手伸入莊育龍口袋一節，業據莊育龍上開
      證稱屬實，則既張家榮自始並非係為搜取財物而伸手進入
      口袋，且遍查全卷，亦無積極證據可認被告張家榮及陳俊
      霖、朱振平在該時即具有強取莊育龍財物之犯意聯絡，是
      縱被告張家榮在搜得200 元之現金及香煙半包後，另起強
      盜之犯意，而在莊育龍抓住其之手之際，以巴掌毆打莊育
      龍之臉部，並利用莊育龍業遭其等毆打而不能再予抗拒之
      情勢，強行將上揭物品取走，亦只得認定其所為此部分之
      強盜犯行，已逸脫其原先與陳俊霖、朱振平共同所為強制
      、恐嚇、妨害自由、傷害等行為之犯意聯絡，質言之，被
      告張家榮應就此部分之強盜犯行自行負責，而單獨成立普
      通強盜罪，不得遽以認定其係與陳俊霖、朱振平共同為之
      。至陳俊霖、朱振平嗣後雖有分得被告張家榮以200 元所
      購買之保力達藥酒及香煙半包，惟既無法證明渠2 人自始
      即欲與被告張家榮共同強取莊育龍之財物，渠2 人所為至
      多亦應僅係收受贓物。準此，檢察官認被告張家榮此部分
      之強盜犯行，係與陳俊霖、朱振平基於犯意聯絡所為，故
      應構成結夥三人以上加重強盜罪，即有誤會。
    (三)再查：證人莊育龍雖於本院審理中證稱渠當日共簽發面額
      各為90,000元、80,000元及不詳之本票3 紙，惟渠就此於
      警詢中先係陳述：渠當場係簽發面額為90,000元之本票 1
      紙云云（證人莊育龍在警詢之陳述，雖經本院認定無證據
      能力如上，然此僅係指禁止作為認定犯罪事實及法律效果
      之實質證據，並非不得作為證明其他證據證明力之彈劾證
      據）；嗣在偵查中又改口證稱：渠係簽發面額各為90,000
      元之本票2 紙云云，渠先後多次陳述顯有不一，而此參酌
      被告張家榮上開供稱之：係因其與陳俊霖、朱振平均遭解
      聘，故朱振平之友人即提議要莊育龍簽發面額為90,000元
      之本票1 紙，以賠償其3 人各1 個月之薪資損失等語，則
      被告張家榮既係基於此特定原因而就本票面額及張數為明
      確供述，本院認其就此部分之供詞應顯較與事實相符而足
      採信，是莊育龍事後分別改稱共簽發2 紙或3 紙本票云云
      ，委無可採。又既被告張家榮及陳俊霖、朱振平要求莊育
      龍簽發本票之目的乃係在賠償薪資損失，則堪認其等主觀
      上係認與莊育龍間具有債權債務糾紛，衡情尚無意圖為自
      己不法所有之意圖，是縱被告張家榮及陳俊霖、朱振平係
      利用莊育龍無法抗拒之情況，而強令渠簽發本票以行無義
      務之事，亦與強盜罪之構成要件有別，而只得論以強制罪
      。基此，檢察官認被告張家榮及陳俊霖、朱振平此部分亦
      係犯有結夥三人以上強盜罪，尚有未洽。
    (四)被告張家榮雖以前揭情詞置辯，惟查：
      1.被告張家榮固辯稱當日在華揚公園時，其並未毆打莊育
        龍，亦未見有任何人強取莊育龍口袋中之財物云云，然
        不僅顯與證人莊育龍上揭證述不符，且被告張家榮先於
        警詢及99年10月29日偵查中供承：該現金200 元及香煙
        係朱振平要求莊育龍自己拿出來，再由其持往購買2 瓶
        保力達藥酒云云；嗣於99年11月17日偵查中及在本院起
        訴送審、準備程序時則改口供稱：其並未見到有人向莊
        育龍拿錢云云；復在本院依職權將被告張家榮送請內政
        部警政署為測謊鑑定之際，又出具陳述書表示當日其見
        莊育龍在華揚公園中遭陳俊霖、朱振平毆打，為替莊育
        龍解圍，便提議莊育龍出錢買酒請陳俊霖、朱振平飲用
        以表示歉意，莊育龍聽聞後便自行將現金交予朱振平，
        再轉交予其去買酒云云；末於本院審理中，竟再改稱：
        其在接受測謊鑑定時，係為了想回去休息，才會出具陳
        述書，但實際上並無此事云云。則若當日確實未有強取
        莊育龍口袋中之現金及香煙之情事存在，被告張家榮又
        何需前後多次之供述均有不符並且一再反覆？此益徵其
        係在接受測謊鑑定後，擔心鑑定結果對其不利，為圖脫
        免刑責而旋出具陳述狀，並將責任推予尚未到案之朱振
        平，復又恐若承認有以莊育龍之財物購酒之情，可能將
        遭本院認定其係與朱振平共同強取，始又在本院審理中
        翻異前詞，是被告張家榮此部分所辯，當不足採信。至
        被告張家榮之選任辯護人固另辯以：當初請內政部刑事
        警察局併予為測謊鑑定之問題眾多，惟內政部刑事警察
        局卻僅就其中一個問題為鑑定，則其餘問題究係未予施
        測，或係結果對被告張家榮有利，均未見回覆，是該鑑
        定對被告張家榮並不公平，不應採用云云，然內政部刑
        事警察局在回覆本院送請鑑定之函文中，已明確表示「
        ‧‧‧另來函所列測謊事項因受測謊編題規則限制，無
        法一一測試」等語，有該局100 年3 月29日刑鑑字第10
        00040481號函在卷可稽，堪認選任辯護人其餘所列問題
        ，乃係未予施測，並非刻意隱藏鑑定結果，是辯護人徒
        以此為由，辯稱該鑑定報告不足以作為認定被告張家榮
        犯罪之依據云云，委無足採。
      2.被告張家榮雖再辯稱其當日前往信丞公司係找其胞弟，
        只是巧遇陳俊霖、朱振平，而其又為與陳俊霖、朱振平
        一起飲酒，才會隨同分別前去華揚公園、仁和路等處云
        云，然本案被告張家榮與陳俊霖於案發前一日，即遭信
        丞公司老闆解雇之情，業據被告張家榮供承在卷，則其
        既已無法再信丞公司任職，又何需在一早6 時許即前往
        公司找其胞弟？且何以其先前於警詢及偵查中均未曾提
        及此情？又若其自始即未有與陳俊霖、朱振平共同對莊
        育龍為傷害、恐嚇、強制及妨害自由犯行之意思，則其
        在信丞公司門口見莊育龍遭陳俊霖、朱振平毆打後，為
        何未旋即離去，反卻係一再陪同前往華揚公園、仁和路
        ，並在華揚公園中先要求莊育龍交出證件，再強取莊育
        龍身上之財物？此已顯不合常情；再參以被告張家榮分
        別於華揚公園、仁和路巷弄中均有毆打莊育龍，且於莊
        育龍簽發本票之際，被告張家榮係在本票上逕自填寫發
        票金額為90,000元（即每人各30,000元之薪資損失）後
        ，再要求莊育龍簽名一節已為本院認定如上，即足徵被
        告張家榮確係自始即有共同要求莊育龍賠償之意圖，是
        本院認被告張家榮當日至信丞公司之目的，即係因與陳
        俊霖、朱振平懷疑莊育龍密報致其及陳俊霖無法上班，
        而前往找莊育龍理論並要求賠償。又被告雖另抗辯當日
        係朱振平之友人提議莊育龍簽發本票並將本票取走，且
        該人在其等毆打莊育龍之際即已在場云云，惟莊育龍就
        此迭於偵查及本院審理中，均係證述在仁和路巷弄中，
        僅有被告張家榮、周明輝及陳俊霖、朱振平毆打渠，且
        要求渠簽發本票之人只有被告張家榮及陳俊霖、朱振平
        ，而未提及尚有朱振平之友人在場；且被告周明輝在偵
        查中亦供述、證述：伊雖係在被告張家榮等人抵達仁和
        路之巷弄後，才前往該處，惟在伊到場後，確實只有伊
        與被告張家榮及陳俊霖、朱振平一同在該處飲酒，而莊
        育龍則獨自一人坐在旁邊，且在嗣後毆打莊育龍之過程
        中，亦未見有其他人等語，堪認當時應確無所謂之「朱
        振平友人」在場，而可證被告張家榮係為圖卸責始虛構
        該人之存在，並將提議簽發本票之行為推予該人，是被
        告此部分所辯，自均不足採信。準此，檢察官依被告張
        家榮之供述，而認定當日於仁和路巷弄中另有該人在場
        並共同毆打莊育龍，仍有誤會。
      3.被告張家榮固辯稱其在離開仁和路後，即自行返家，未
        再一同前往莊育龍住處附近云云，然其就此先於起訴送
        審程序中供稱：其當時係自行以徒步方式離開仁和路，
        再由朋友前來接送云云，嗣在本院審理中又改口供述：
        其係騎乘陳俊霖之機車，搭載陳俊霖離開仁和路，並在
        往莊育龍住處之半路下車而步行回家云云，則其先後所
        辯亦顯不相符，是否為真，自非無疑。又本案被告張家
        榮及陳俊霖、朱振平於強令莊育龍簽發本票後，即再前
        往莊育龍之住處，並由朱振平出面向歐秋蓮佯稱要幫莊
        育龍找工作，以取得莊育龍之身分證，而被告張家榮及
        陳俊霖則在附近等待一節，亦據證人莊育龍、歐秋蓮證
        述屬實如上；再參以被告張家榮於本院審理中亦供稱其
        知悉在離開仁和路後，陳俊霖、朱振平欲前往拿取莊育
        龍身分證之情，則既被告張家榮原即與陳俊霖、朱振平
        共同要求莊育龍簽發本票以為賠償，衡情必亦有共同取
        得莊育龍身分證，以迫使莊育龍依票給付之意圖，是被
        告張家榮空言辯稱其並未陪同陳俊霖、朱振平前往向歐
        秋蓮拿取身分證云云，自不足採。惟既被告張家榮及陳
        俊霖、朱振平向歐秋蓮拿取莊育龍身分證之目的，乃係
        在作為擔保，以迫使莊育龍為取回身分證而兌付票款，
        則其等主觀上自非基於意圖為自己不法所有而取得身分
        證之意圖，是被告張家榮及陳俊霖、朱振平此部分所為
        ，亦未該當於詐欺罪之構成要件，而僅係整體逼迫莊育
        龍簽發本票之強制及妨害自由犯行之一部分。準此，檢
        察官認被告張家榮及陳俊霖、朱振平就此另犯有詐欺罪
        ，亦有未洽。
      4.本案莊育龍遭被告張家榮及陳俊霖、朱振平毆打之地點
        ，雖係在信丞公司門口、華揚公園及仁和路巷弄等非隱
        密處所，且上開地點距離非近，故在騎乘機車移動之過
        程中，莊育龍或確有跳車逃路或向人路人求救之機會，
        惟證人莊育龍就此亦在本院審理中證稱：在信丞公司門
        口之際，雖尚有其他同事在場，但同事均與被告張家榮
        等人之關係較好，又因在騎車移動之前，渠已遭被告張
        家榮及陳俊霖、朱振平毆打，而朱振平又向渠表示若不
        上車，將會再予毆打，渠不得已只好上車而任由朱振平
        騎車載往他處，且陳俊霖亦曾向渠恫嚇如果逃跑會更慘
        ，甚而當時渠之機車係由朱振平所控制，而被告張家榮
        及陳俊霖又騎乘機車跟隨在後，縱使渠跳車亦旋即會被
        追上，故渠因恐懼將受到更不利之對待，乃不敢逃跑或
        呼救等語明確，而衡情若莊育龍對外求援卻未獲他人伸
        出援手，則被告張家榮及陳俊霖、朱振平將可能因憤怒
        而對渠為更粗暴之毆打行為之情，亦非難以想像，是本
        院認證人莊育龍上開證述，尚與常情無違；再參以既莊
        育龍在信丞公司門口即已先遭毆打，並知悉被告張家榮
        及陳俊霖、朱振平係為理論而來，則莊育龍若非係因遭
        受被告張家榮及陳俊霖、朱振平之強暴、脅迫而有心理
        負擔，於此顯已預知將有可能遭受不利之情勢下，又豈
        可能仍自願陪同前往華揚公園，並任由朱振平騎乘渠之
        機車？甚而，在華揚公園中又被毆打且遭強行取走口袋
        中財物後，又豈會再自願陪同前去仁和路？而於仁和路
        復遭毆打並簽發本票後，又豈會帶同朱振平返家而使朱
        振平取得渠之身分證，以供被告張家榮及陳俊霖、朱振
        平事後得持以要求渠兌付票款？此實均顯然違背社會常
        情，是被告張家榮之選任辯護人徒以本案事發經過之位
        置均屬大庭廣眾處所，莊育龍卻均未趁機逃跑或求救為
        由，辯稱莊育龍之證詞均非屬實云云，自亦非足採信。
    (五)此外，復有現場照片附卷可憑，是本案事證明確，被告張
      家榮、周明輝之犯行均洵堪認定，應依法論科。
二、論罪科刑部分：
    (一)按私行拘禁或以其他非法方法剝奪人之行動自由，仍不外
      以強暴、脅迫為手段，如其目的在使人行無義務之事，或
      妨害人行使權利，則此項使人行無義務之事，或妨害人行
      使權利，應為剝奪人行動自由之高度行為所吸收，逕依刑
      法第302 條第1 項論罪，又在剝奪人之行動自由中，如並
      有恐嚇危害安全行為，自屬包含於妨害行動自由之同一意
      念之中，而視為剝奪行動自由之部分行為，不發生所謂低
      度之恐嚇危害安全罪，為高度之剝奪行動自由罪所吸收之
      問題（最高法院82年度臺上字第2554號判決要旨參照）。
      次按犯強盜、妨害自由等罪，於實施強暴行為之過程中，
      如別無傷害之故意，僅因拉扯致被害人受有傷害，乃施強
      暴之當然結果，固不另論傷害罪，然因強盜、妨害自由等
      罪非以傷害人之身體為當然之手段，若具有傷害犯意且發
      生傷害之結果，自應另負傷害罪責。
    (二)核被告周明輝所為，係犯刑法第277 條第1 項之普通傷害
      罪。核被告張家榮所為，則係犯刑法第302 條第1 項之非
      法剝奪行動自由罪；同法第277 條第1 項之普通傷害罪；
      另就犯罪事實(一)中，單獨另行起意而利用莊育龍遭被告張
      家榮等毆打至不能抗拒之狀態，再毆打莊育巴掌而以強暴
      方式強取渠口袋中之財物部分，係犯同法第328 條第1 項
      之強盜罪，檢察官認被告張家榮就此應成立同法第330 條
      第1 項之結夥三人以上之加重強盜罪，容有誤會，已如上
      述，惟因基本社會事實同一，自應由本院依法變更起訴法
      條。又本案被告張家榮及陳俊霖、朱振平自始即係因懷疑
      莊育龍向信丞公司老闆密報，致被告張家榮及陳俊霖遭解
      雇（嗣朱振平亦因毆打莊育龍而遭解雇），乃前往信丞公
      司找莊育龍理論並要求賠償，而共同毆打莊育龍、要求莊
      育龍交出機車鑰匙，復再非法剝奪莊育龍之行動自由，並
      於期間分別由陳俊霖、朱振平出言恐嚇莊育龍如果逃跑會
      更慘、不上車要再予以毆打等語，其目的乃係在要求莊育
      龍簽發本票而行無義務之事，則揆諸上開說明，被告張家
      榮共同所為之恐嚇危害安全行為，為剝奪行動自由之部分
      行為，另共同所為之強制行為，則為剝奪行動自由之高度
      行為所吸收，不另論罪。再既被張家榮及陳俊霖、朱振平
      前往信丞公司之目的即係在找莊育龍理論，且分別於信丞
      公司門口、華揚公園、仁和路巷弄中毆打莊育龍，並致莊
      育龍受有上揭傷勢，核其情形已非單純係在過程中拉扯致
      莊育龍受有傷害，而顯係另基於共同之傷害犯意為之，是
      不得視為施強暴之當然結果，而應另科以傷害之罪責，惟
      因被告張家榮及陳俊霖、朱振平自始即係基於單一之犯意
      ，而於密接時、地，多次毆打莊育龍，其等各該次之傷害
      犯行，係遂行單一犯罪決意之同種類行為，侵害同一法益
      ，為接續犯，應僅成立ㄧ罪。復被告張家榮就上揭全部傷
      害及妨害自由之犯行，與陳俊霖、朱振平間；及就犯罪事
      實(二)中在仁和路巷內毆打莊育龍之傷害犯行，另與被告周
      明輝間，均具有犯意聯絡及行為分擔，應論以共同正犯。
      末被告張家榮及陳俊霖、朱振平基於上揭傷害及剝奪行動
      自由之犯意聯絡與行為分擔，分別將莊育龍強行載往華揚
      公園、仁和路巷內及莊育龍住處等處以剝奪莊育龍之行動
      自由，而剝奪行動自由為繼續犯，則被告張家榮於繼續犯
      行為實行中，與陳俊霖、朱振平共同為傷害犯行，其二罪
      之犯罪行為、狀態，在時、空有局部重疊之關係，且犯罪
      目的單一，依一般社會通念，認應評價為一罪方符合刑罰
      公平原則，適度擴張一行為概念，認此情形為一行為觸犯
      數罪名之想像競合犯關係，方屬適當（最高法院97年度臺
      上字第1880號判決參照），故應依刑法第55條之規定，從
      一重論以共同剝奪行動自由罪。被告張家榮所犯上揭強盜
      罪及剝奪行動自由罪，犯意各別、行為互殊，應予分論併
      罰。
    (三)檢察官雖認被告張家榮所為，就犯罪事實(二)之部分，係犯
      刑法第330 條第1 項之結夥三人以上加重強盜罪；就犯罪
      事實(三)之部分，則另犯有刑法第339 條第1 項之詐欺取財
      罪，且被告張家榮所為之共同妨害自由、傷害及恐嚇行為
      ，均應包括在加重強盜行為之內，而詐欺取財犯行則與剝
      奪行動自由罪具有想像競合犯之關係，應從重論以剝奪行
      動自由罪，並應就所犯之先後2 次加重強盜罪及另犯之剝
      奪行動自由罪予以分論併罰，惟查：就犯罪事實(二)而言，
      被告張家榮共同強令莊育龍簽發本票之部分，應僅構成強
      制犯行，並為妨害自由之高度行為所吸收；而就犯罪事實
      (三)之部分，則無由構成詐欺罪等情，均業如上述，本應諭
      知無罪，惟因就起訴之犯罪事實(二)之加重強盜部分，檢察
      官認與被告張家榮所犯之妨害自由罪間，具有當然結果之
      單純一罪關係，另因就起訴之犯罪事實(三)之詐欺取財部分
      ，檢察官認與被告張家榮所犯之妨害自由罪間，具有想像
      競合犯之裁判上一罪關係，是均爰不另為無罪之諭知。
    (四)爰審酌被告張家榮僅因懷疑莊育龍向信丞公司老闆密告，
      致其遭到解雇，即夥同陳俊霖、朱振平共同毆打莊育龍並
      且限制莊育龍之行動自由，復又要求莊育龍簽發本票以為
      還款，造成莊育龍所受之身、心負擔均屬重大；而被告周
      明輝僅係聽聞上情，竟亦參與部分傷害莊育龍之犯行，其
      2 人所為實均不足取，並兼衡被告周明輝於犯後終能坦承
      ，然被告張家榮則仍飾詞狡辯，否認犯行之犯後態度，以
      及莊育龍所受傷勢輕重，併被告2 人所參與本案犯行之程
      度等一切情狀，分別量處如主文所示之刑，並就被告張家
      榮部分定其應執行之刑，及就被告周明輝部分諭知易科罰
      金之折算標準。至被告張家榮及陳俊霖、朱振平當日所共
      同強令莊育龍簽發之本紙1 張，雖係屬因犯罪所得之物，
      惟因未據扣案，為免造成將來執行之不便，故爰不併為沒
      收之宣告。
據上論斷，應依刑事訴訟法第299 條第1 項前段、第300 條，刑
法第28條、第277 條第1 項、第302 條第1 項、第328 條第1 項
、第55條、第41條第1 項前段、第51條第5 款，刑法施行法第 1
條之1 第1 項、第2 項前段，判決如主文。
本案經檢察官洪敏超到庭執行職務。
中    華    民    國   100    年    7     月    21    日
                    刑事第十庭  審判長法  官  江德民
                                      法  官  黃鏡芳
                                      法  官  蘇昌澤
以上正本證明與原本無異。
如不服本判決應於收受判決後10日內向本院提出上訴書狀，並應
敘述具體理由。其未敘述上訴理由者，應於上訴期間屆滿後20日
內向本院補提理由書( 均須按他造當事人之人數附繕本) 「切勿
逕送上級法院」。
                                      書記官  李佳穎
中    華    民    國   100    年    7     月    26    日
附錄論罪科刑依據之法條：
中華民國刑法第277條
（普通傷害罪）
傷害人之身體或健康者，處3 年以下有期徒刑、拘役或1 千元以
下罰金。
犯前項之罪因而致人於死者，處無期徒刑或7 年以上有期徒刑；
致重傷者，處3 年以上10年以下有期徒刑。
中華民國刑法第302條
（剝奪他人行動自由罪）
私行拘禁或以其他非法方法，剝奪人之行動自由者，處5 年以下
有期徒刑、拘役或3 百元以下罰金。
因而致人於死者，處無期徒刑或7 年以上有期徒刑，致重傷者，
處3 年以上10年以下有期徒刑。
第 1 項之未遂犯罰之。
中華民國刑法第328條
（普通強盜罪）
意圖為自己或第三人不法之所有，以強暴、脅迫、藥劑、催眠術
或他法，至使不能抗拒，而取他人之物或使其交付者，為強盜罪
，處5 年以上有期徒刑。
以前項方法得財產上不法之利益或使第三人得之者，亦同。
犯強盜罪因而致人於死者，處死刑、無期徒刑或10年以上有期徒
刑；致重傷者，處無期徒刑或7 年以上有期徒刑。
第 1 項及第 2 項之未遂犯罰之。
預備犯強盜罪者，處1 年以下有期徒刑、拘役或3 千元以下罰金
。